【裁判字號】    90,上訴,1707
【裁判日期】    901130
【裁判案由】    違反毒品危害防制條例
【裁判全文】
臺灣高等法院高雄分院刑事判決                    九十年度上訴字第一七七號
      上  訴  人
      即  被  告  甲○○
右上訴人因違反毒品危害防制條例案件，不服臺灣高雄地方法院九十年度訴字第一八
一九號中華民國九十年八月三十一日第一審判決（起訴案號：臺灣高雄地方法院檢察
署九十年度毒偵字第二七六二號），提起上訴，本院判決如左：
      主      文
上訴駁回。
      事      實
一、甲○○曾因違反毒品危害防制條例案件，經本院送觀察勒戒後，認無繼續施用毒
    品之傾向，而於八十七年十二月十六日以八十七年度上訴字第一九一八號判處免
    刑確定。嗣於五年內甲○○復基於施用第一級毒品之概括犯意，自九十年三月間
    某日起至九十年六月八日十七時五十分許起回溯二十四小時內某時（同日十四時
    二十分許查獲時起至同日十七時五十分採尿時止之警力拘束時間不計），連續在
    高雄縣長庚醫院等地，約二、三天施用一次，以將第一級毒品海洛因摻入香菸內
    吸食之方式，先後多次施用第一級毒品海洛因，嗣於九十年六月八日十四時二十
    分許，在高雄縣大樹鄉○○村○○路七十五號前，為警查獲，並扣得其所有之海
    洛因二十一包（淨重一點八九公克、包裝重四點四七公克），經依原審法院依九
    十年度毒聲字第三六七六號裁定送觀察、勒戒後，認有繼續施用毒品之傾向。
二、案經高雄縣警察局仁武分局報請臺灣高雄地方法院檢察署檢察官偵查起訴。
      理      由
一、訊據上訴人即被告甲○○坦承右開施用第一級毒品海洛因之事實不諱，且被告於
    民國九十年六月八日十七時五十分許，在高雄縣警察局仁武分局仁美派出所內所
    採之尿液經送檢驗後，有嗎啡陽性反應，此有高雄縣政府衛生局煙毒尿液檢驗成
    績書乙份附卷可稽（第二級毒品安非他命亦呈陽性反應，惟未據起訴）。再海洛
    因施用入人體後水解還原成嗎啡，再循嗎啡之代謝方式排體外，亦據行政院衛生
    署藥物食品檢驗局七十三藥檢壹字第○三○二二一號函說明綦詳。另依醫學臨床
    實驗及根據英國藥學會出版Isolationand Indentification of Drugs乙書第二
    九三頁載明：海洛因經注射入人體後，在體內迅速水解成6-MonoacetyImorp
    hine，再緩緩繼續水解成嗎啡，然後再循嗎啡之代謝方式排出，同書第四三一～
    四三二頁並載有：嗎啡經注射入人體後，約百分之五十以上於八小時內自尿中排
    出，至二十四小時排出約百分之九十，但四十八小時後仍有微量可檢出等語。此
    外，按通常健康成人一次注射嗎啡十五公絲，而以現行採用蟻醛酸試液及鉬鋑銨
    酸試液檢檢驗其尿液時，注射後八小時內所排尿液易於檢出；八小時至二十四小
    時，視其取尿時間及尿量多寡，可能檢出；至二十四小時以後所排之尿液，用上
    述方法已難檢出，亦據行政院衛生署藥物食品檢驗局七十三年十一月三十日 (73
    ）藥檢壹字第０三０二二一號函釋在案。則被告於該採尿時回溯二十四小時內某
    時，確有施用第一級毒品海洛因無訛。並有扣押被告所有之白色粉末二十一包可
    資佐證，該二十一包白色粉末經送法務部調查局鑑驗結果，確為海洛因成分，合
    計淨重一點八九公克，包裝重四點四七公克，純度百分之五二‧七五，純質淨重
    一點００公克，有法務部調查局電腦條碼000000000號鑑定通知書一份
    在原審卷第二十二頁可憑。又被告前因施用毒品案件，經原審法院九十年度毒聲
    字第三六七六號裁定送觀察、勒戒後，認有繼續施用毒品傾向，有原審法院上開
    號裁定書及臺灣高雄看守所附設勒戒處所九十年六月十八日高所坤戒勒字第一六
    八七號函送之證明書乙份附於偵查卷可考。本件事證明確，被告施用第一級毒品
    犯行，洵堪認定。
二、查海洛因係毒品危害防制條例第二條第二項第一款所稱之第一級毒品，不得持有
    、施用。次按犯毒品危害防制條例第十條施用第一級、第二級毒品之罪者，檢察
    官應先將被告送勒戒處所觀察、勒戒，經觀察、勒戒後，認無繼續施用毒品傾向
    者，應由檢察官為不起訴處分之裁定。依此為不起訴處分後，五年內再犯第十條
    施用第一級、第二級毒品之罪，經觀察、勒戒後，認有繼續施用毒品之傾向或三
    犯者，則不適用前開不起訴處分之規定，而應依一般刑事訴訟程序予以起訴論罪
    科刑；此觀諸毒品危害防制條例第二十條第一項、第二項前段、第三項前段規定
    自明。被告前既曾因施用毒品案件，經送勒戒處所觀察、勒戒後，認無繼續施用
    毒品傾向，而經本院為免刑判決確定在案，其於五年內再犯本件施用毒品案件，
    且有繼續施用毒品之傾向，依前所述即應予論罪科刑。故核被告所為，係犯毒品
    危害防制條例第十條第一項之施用第一級毒品罪。其施用第一級毒品海洛因前後
    ，持有海洛因之低度行為，應為施用第一級毒品之高度行為所吸收，不另論其持
    有第一級毒品罪。又被告先後多次施用第一級毒品之犯行，時間緊接，犯罪構成
    要件相同，顯係基於概括犯意反覆為之，應依連續犯之規定，論以一罪，並依法
    加重其刑。檢察官雖僅就被告自九十年三月間起至同年五月十日止之施用毒品海
    洛因犯行起訴，而對被告自其後起至同年六月八日十七時五十分許起回溯二十四
    小時內之施用毒品海洛因犯行未據起訴（須扣除警力拘束期間），惟與已起訴部
    分具有連續犯之裁判上一罪關係，檢察官就犯罪事實一部起訴，依刑事訴訟法第
    二百六十七條規定，其效力及於全部，法院自屬有權一併審理。
三、原審以被告罪證明確，因予適用毒品危害防制條例第十條第一項、第二十條第三
    項、第十八條第一項前段，刑法第十一條、第五十六條之規定，並審酌被告前有
    施用毒品案件，經法院判處罪刑在案，素行不佳，又前因施用毒品案件，經法院
    依初次勒戒、觀察結果，以無繼續施用傾向為免刑判決確定後，仍未戒絕毒品，
    再犯本件相同之罪，顯見其無悔改之意，意志不堅，而致一犯再犯，有失政府制
    定毒品危害防制條例之立法美意，本不宜寬貸，惟念其施用毒品乃自戕一己之身
    體健康，尚未害及他人，且施用時間非長，所犯情節非重，犯後亦坦承部分犯行
    等一切情狀，量處有期徒刑一年，併將扣案之海洛因二十一包依毒品危害防制條
    例第十八條第一項前段規定宣告沒收並銷燬之。至於鑑定後耗損之毒品，既已滅
    失，毋庸為沒收並銷燬之宣告，附此敘明。認事用法核無違誤，所處之行亦屬適
    當，被告上訴意旨，以量刑過重為由，指摘原判決不當，為無理由，應予駁回。
四、至被告涉嫌施用第二級毒品安非他命部分，應由檢察官另行偵辦，併此說明。
據上論斷，應依刑事訴訟法第三百六十八條，判決如主文。
本案經檢察官王登榮到庭執行職務。
中    華    民    國      九十      年      十一      月      三十      日
                              臺灣高等法院高雄分院刑事第一庭
                                  審判長法官  王光照
                                        法官  黃仁松
                                        法官  黃壽燕
右正本證明與原本無異。
如不服本判決，應於判決送達後十日內向本院提出上訴狀，其未述理由者並應於提
出上訴狀後十日內向本院補提理由書（應附繕本)。
                                      書記官  黃富美
中    華    民    國      九十      年      十二      月       三       日
附錄本判決論罪科刑法條：
毒品危害防制條例第十條第一項
  施用第一級毒品者，處六月以上五年以下有期徒刑。
                                                                        ｋ


司法院資訊處製作；財團法人民間司法改革基金會備份。
